臺灣高等法院臺南分院民事判決
109年度上更一字第8號
上  訴  人  臺南市體育處
法定代理人  林 義 順
訴訟代理人  黃 溫 信  律師
被上  訴人  方 孟 昭
法定代理人  方楊玉美
訴訟代理人  李 育 禹  律師
            曾 靖 雯  律師
上列當事人間請求給付回饋金事件，上訴人對於中華民國107年1
月25日臺灣臺南地方法院第一審判決（106年度訴字第744號），
提起上訴，判決後，經最高法院第一次發回更審，本院於110年1
月21日言詞辯論終結，判決如下：
    主  文
原判決廢棄。                                            
被上訴人應給付上訴人新台幣參佰陸拾壹萬貳仟參佰捌拾參元，
及自民國106年5月17日起至清償日止，按年息百分之五計算之利
息。
第一、二審及發回前第三審訴訟費用均由被上訴人負擔。
本判決所命給付，於上訴人以新台幣壹佰貳拾萬伍仟元為被上訴
人預供擔保後，得為假執行。但被上訴人如以新台幣參佰陸拾壹
萬貳仟參佰捌拾參元為上訴人預供擔保，得免為假執行。
    事實及理由
甲、程序方面：
壹、按當事人之法定代理人其代理權消滅者，應由有代理權之法
    定代理人承受訴訟。該條所定之承受訴訟人，於得為承受時
    ，應即為承受之聲明；民事訴訟法第170條、第175條第1項
    分別定有明文。本件上訴人臺南市體育處之法定代理人原為
    陳宗暘，訴訟期間即民國（下同）107年8月21日變更為林東
    征，嗣於本審審理時再變更為丙○○；已經其於本院提出民事
    聲明承受訴訟狀及臺南市政府教育局109年5月25日南市教體
    處設字第1090627538號函為證，並聲明承受訴訟（見本院卷
    第53至55頁），經核於法並無未合，應予准許。
貳、次按對於因精神障礙或其他心智缺陷，致不能為意思表示或
    受意思表示，或不能辨識其意思表示之效果者，法院得因本
    人、配偶、四親等內之親屬、最近一年有同居事實之其他親
    屬、檢察官、主管機關、社會福利機構、輔助人、意定監護
    受任人或其他利害關係人之聲請，為監護之宣告。法院為監
    護之宣告時，應依職權就配偶、四親等內之親屬、最近一年
    有同居事實之其他親屬、主管機關、社會福利機構或其他適
    當之人選定一人或數人為監護人，並同時指定會同開具財產
    清冊之人。又除另有規定外，監護人於保護、增進受監護人
    利益之範圍內，行使、負擔父母對於未成年子女之權利、義
    務。另監護人於監護權限內，為受監護人之法定代理人；民
    法第14條第1項、第1111條第1項、第1097條第1項本文及第1
    098條第1項分別定有明文。查本件被上訴人因生理因素即罹
    患出血性腦中風（腦病變），致為意思表示、受意思表示或
    辨識其意思表示效果之能力完全不能，致喪失訴訟能力，並
    經被上訴人之家屬向臺灣臺南地方法院（下稱原審法院）聲
    請監護宣告；嗣經原審法院於109年8月20日以109年度監宣
    字第389號裁定被上訴人為受監護宣告之人，並同時選定其
    配偶乙○○○為監護人，指定其長子方耀德為會同開具財產清
    冊之人等情，有病症暨失能診斷證明書、中華民國身心障礙
    證明及原審法院109年度監宣字第389號民事裁定等影本附卷
    可稽（見本審卷第59、61及95至96頁）。是乙○○○以其為被
    上訴人之法定代理人，於本審審理時提出民事聲明承受訴訟
    狀，並聲明承受訴訟（見本審卷第93頁），經核於法亦無未
    合，應予准許。
乙、實體方面：
壹、上訴人於原審法院起訴主張：
一、上訴人改制前之臺南市體育場（下均稱上訴人）於95年間就
    坐落臺南市○○區○○街00號之「臺南市柔道館」委託民間經營
    管理辦理招標，期間經被上訴人得標取得經營權，嗣兩造於
    95年4月12日簽訂臺南市柔道館委託民間經營管理案勞務採
    購契約書（下稱系爭契約），將臺南市柔道館委託被上訴人
    管理維護，期間自簽約日起5年（即至100年4月11日止）；
    嗣臺南縣市合併後，兩造同意繼續依系爭契約內容履行。系
    爭契約第6條第1款約定：「回饋金之給付，每年新臺幣柒萬
    貳仟元整，其年度之計算自簽約日起算。第一年之回饋金應
    於決標日起十五日內，至甲方（即上訴人）指定帳戶繳納，
    其餘每年之回饋金應於前年度契約期滿次日起算15日內繳納
    完畢」；又系爭契約原本內附上訴人於95年2月16日下午3時
    30分召開之「臺南市柔道館委託民間經營管理案」第2次評
    選會議紀錄決議（下稱系爭評選會議決議）略以：「㈡將評
    選過程論及企劃書須修訂部份，予以修正，作為簽約依據，
    包括：‧‧⒌回饋與攤提部分，修訂為市府回饋金每年為新臺
    幣陸萬元，獎勵本市各級柔道選手每年新臺幣參拾肆萬元，
    其名單由教育局提供」，而依系爭契約第24條約定：「委託
    經營管理事業計劃書‧‧視為契約之一部分，乙方（即被上訴
    人）須依照所提事業計畫書‧‧履行」，上開決議係對被上訴
    人所提出之委託經營管理事業計畫書所為之修訂，依系爭契
    約第24條約定，視為契約之一部；可知兩造約定被上訴人除
    需每年支付上訴人市府回饋金新臺幣（下同）72,000元外，
    另應給付上訴人有關獎勵本市各級柔道選手回饋金（下稱系
    爭獎勵回饋金）34萬元。
二、兩造於105年10月11日決議系爭契約於105年11月30日終止，
    被上訴人業於106年1月12日將臺南市柔道館及設備交還上訴
    人。惟被上訴人自簽訂系爭契約起，每年僅交付上訴人市府
    回饋金72,000元，就上揭獎勵本市各級柔道選手之每年34萬
    元回饋金均未給付；是自系爭契約簽訂日翌日即95年4月13
    日起，至系爭契約終止日即105年11月30日止，應給付之系
    爭獎勵回饋金總計為3,612,383元（即：（340,000×10）＋（
    340,000×228/365）＝3,612,383）。
三、依上，爰依系爭契約之約定所衍生請求權法律關係，於原審
    起訴請求判決：被上訴人應給付上訴人3,612,383元，及自
    起訴狀繕本送達翌日起至清償日止，按年息5%計算之利息（
    原審為上訴人敗訴之判決，上訴人不服提起上訴，經本院駁
    回其上訴，嗣上訴人不服再提起上訴，則經最高法院將本院
    原判決予以廢棄發回；故上訴聲明：㈠原判決廢棄。㈡與上訴
    人之前揭起訴聲明相同）。
貳、被上訴人則以下列等語（與原審及本院上訴審判決記載相同
    者予以引用，不再陳述），資為抗辯：
一、系爭評選會議決議其中有關系爭獎勵回饋金34萬元，並非被
    上訴人依系爭契約應履行之義務：
　㈠系爭契約隻字未見將前開系爭評選會議決議視為契約一部分
    之約定，且既非「委託經營管理事業計畫書」，亦非「細部
    設計書圖」之一部分，而觀前揭計畫書及設計書圖，亦通篇
    未見任何被上訴人同意每年給付上訴人獎勵各級柔道選手34
    萬元回饋金之字樣。
　㈡系爭評選會議決議僅為決標前評選委員會就參與投標之眾多
    廠商，決定何者為最優，何業主或機關可優先與臺南市政府
    體育處辦理議價，至詳細契約內容仍應經過議價，以日後正
    式簽立之契約為準。其後上訴人歷年要求被上訴人繳付之回
    饋金亦係7萬2千元，而非委託經營管理計畫書或系爭評選會
    議決議所載之6萬元。顯見系爭評選會議決議乃招標或磋商
    之過程，僅決定何投標者取得優先議約權，尚屬雙方協商訂
    約條件階段，並非最終條件合致之記錄。況縱認委託經營管
    理計畫書為系爭契約之一部分，惟雙方已經議價磋商後變更
    回饋金之條件，
　㈢衡酌上訴人於95年2月23日簽發公文記載「臺南市柔道館委託
    民間經營管理案經95年2月16日評選會議結果，經主持人當
    場宣布由甲○○先生取得優先議價權，移請貴中心辦理議價事
    宜。」其後標價經3次議價程序，始於95年4月6日決標回饋
    金為每年7萬2千元，並於同年月12日簽約之經過；顯見雙方
    於系爭評選會議結束後，對之後簽約内容、條件仍另有協商
    ，而最終簽訂之系爭契約並未記載34萬元之獎勵回饋金，而
    僅約定7萬2千元之回饋金。況依上訴人於原審提出之100年1
    2月29日函所示，亦僅要求被上訴人給付每年回饋金7萬2千
    元。原審忽略後續雙方條件磋商、議定之過程，將附件視為
    渠等權利義務之依歸，凌駕更重要之系爭契約本文約定，顯
    非當事人之真意。  
二、上訴人依系爭評選會議決議請求被上訴人給付每年34萬元獎
    勵回饋金，並無理由：
  ㈠縱認其有給付獎勵回饋金義務，然依該會議決議記錄㈡5.回
    饋與攤提部分記載，請求權人似為選手，而非上訴人。又獎
    勵金之給付係以上訴人提供受獎勵選手名單為前提，但上訴
    人自簽訂系爭契約後，從未由教育局提供受獎勵選手名單，
    被上訴人根本無從給付，可見期間實無選手需受獎勵金，堪
    認給付條件並未成就，被上訴人尚無給付義務。另如認上訴
    人得於十餘年後以自己名義一次請求給付，則有違獎勵金之
    目的，自非合理。
　㈡被上訴人提出之「臺南市立柔道館委託民間管理計畫書」4-2
    實已裁明「回饋金60,000元」，其中較有相關為「績優獎金
    60,000元」，均無選手獎勵回饋金34萬元之預算；另4-4財
    務可行性試算亦載明「OT回饋金每年60,000元」，其他預算
    包含舉辦講習活動、學生育樂營、比賽及活動等林林總總，
    並非只規劃選手獎勵金而已，且均未提及獎勵各級選手回饋
    金34萬元。
　㈢上訴人雖提出臺南市體育獎助金發給自治條例及獎助金發給
    辦法，主張被上訴人每年應繳回饋金予上訴人，由主管機關
    教育局統籌運用，再由上訴人執行；惟上開自治條例或辦法
    乃臺南市政府鼓勵各項運動員、教練暨團體之自治規範，内
    容主要係如何申請獎學金之規定，並非如何向被上訴人請領
    獎勵金之約定，且財源應來自市政府本身之預算，未見與被
    上訴人有何關聯，自不足為有利上訴人之證明。
三、退步言，縱認其有給付系爭獎勵回饋金之義務，應已權利失
    效，嗣再為請求，違反誠信原則。上訴人於前審言詞辯論時
    表示「（95年開始，有無向被上訴人請求34萬元回饋金？）
    到契約終止之前都沒有請求‧‧」等語，足致被上訴人因此產
    生不再請求系爭獎勵回饋金34萬元之認知。且上訴人並非僅
    單純長時間未行使權利，參酌其發函予上訴人之文件，顯以
    具體作為而使其信賴已無庸繳納系爭34萬元之獎勵回饋金。
    因此，依權利失效原則，被上訴人無庸給付系爭獎勵回饋金
    34萬元。倘認尚不構成權立失效，則上訴人於系爭契約原定
    之5年期間屆滿時，寄予被上訴人之函文及合約書均未提及
    系爭獎勵回饋金，僅記載每年72,000元等語，則亦屬兩造於
    系爭契約屆期協議更新時，就應支付之對價為每年7萬2千元
    有意思表示之合致。
四、倘認被上訴人有給付系爭獎勵回饋金之義務，此部分亦已罹
    於時效；上訴人請求被上訴人按年給付系爭獎勵回饋金，屬
    1年期間反覆繼續之定期給付債權，自有民法第126條之5年
    消滅時效之適用；上訴人係於106年5月9日提起本件訴訟，
    請求權業因逾5年不行使而消滅。
五、系爭契約當事人雖係被上訴人，但被上訴人並非為其個人營
    利而投標，實係因當時身為臺南市體育會柔道委員會主任委
    員之故，方以其名義投標及簽約；另依前揭管理計畫書表1-
    2、1-4之記載內容，及後附之南部九縣市鳳凰盃柔道錦標秩
    序冊亦記載：「木造之柔道館歷經近四十年的歲月，岌岌可
    危，不堪使用，故於民國八十三年前後，由現任主任委員甲
    ○○先生‧‧等極力奔走及前市長施治明先生全力支持下，為本
    會爭取到新台幣貳千萬元重建經費，不足款項由主任委員甲
    ○○先生全額負擔。」而當時營建費用及裝潢、冷氣、硬體設
    備、辦公設備、健身器材等費用，被上訴人個人支出約1千
    萬元之多，更長年培訓選手、主辦比賽，均需額外捐助相當
    金額，被上訴人對於柔道運動可謂出錢出力不遺餘力，亦於
    近日因熱心推廣體育獲臺南市政府頒贈「終身人員成就獎」
    ，足徵被上訴人為熱心奉獻之人，並非因此標案而有獲取私
    利。
六、依上，答辯聲明：上訴駁回。
參、兩造不爭執之事實：
一、上訴人於95年間就坐落臺南市○○區○○街00號之「臺南市柔道
    館」委託民間經營管理辦理招標，經被上訴人得標取得經營
    權，兩造並於95年4月12日簽訂系爭契約，將臺南市柔道館
    委託被上訴人管理維護自簽約日起5年即至100年4月11日止
    。
二、依系爭契約所附：
  ㈠95年4月6日臺南市政府採購決標紀錄，其上記載略為：被上
    訴人以底價每年72,000元得標，期間標價經過3次議價程序
    （原審訴字卷第13頁)。
  ㈡系爭評選會議決議略為：企劃書之回饋與攤提部分，修訂為
    市府回饋金每年為6萬元，獎勵本市各級柔道選手每年34萬
    元，其名單由教育局提供（原審訴字卷第14頁反面）。
三、依系爭契約第6條規定之回饋金給付，每年為72,000元，被
    上訴人於系爭契約存續期間，均有依約規定每年繳納回饋金
    72,000元。
四、上訴人於100年12月29日以南市體處總字第1000006346號函
    通知被上訴人，內容略為：因縣市合併原因，為避免履約期
    間之適用辦法分歧，系爭契約展延至新辦法公布施行後依新
    辦法辦理。合約展延期間，仍依原簽定之委託經營管理契約
    內容執行，並於原契約正式終止生效日起15日內，按展延天
    數補繳該延長期間之回饋金，倘貴會不同意本處辦理契約展
    延，請於文到15日內正式復知本處辦理場地點交返還，所附
    柔道館100年度補納回饋金計算明細記載「每年回饋金72,00
    0」等語（原審訴字卷第17頁至18頁反面）。
五、兩造於105年10月11日就臺南市柔道館95年委外契約之回饋
    與攤提費用進行討論，該次會議記錄內容略為：若被上訴人
    未能於105年11月30日前提供已辦理相關回饋之紀錄及憑證
    ，上訴人將於當日進行臺南市柔道館之財產點交並收回該館
    ，體育處另函請方先生繳納105年10月1日起至105年11月30
    日止之場地使用補償金，所附場地使用補償金費用計算表之
    計算式以每年權利金72,000元計算（原審訴字卷第20頁）。
六、被上訴人已於106年1月12日將臺南市柔道館及設備點交歸還
    予上訴人（原審訴字卷第24至34頁）。
七、被上訴人因生理因素致喪失訴訟能力，有被上訴人之診斷證
    明書及身心障礙證明可參，又被上訴人之家屬向原審法院聲
    請監護宣告，嗣經原審法院109年度監宣字第389號裁定被上
    訴人為受監護宣告之人，並選定乙○○○為監護人，指定方耀
    德為會同開具財產清冊之人。
八、上訴人95年2月23日之「臺南市立體育場（簽）辦統一用紙
    」記載：「臺南市柔道館委託民間經營管理案經95年2月16
    日評選會議結果，經主持人當場宣布由甲○○先生取得優先議
    價權，移請貴中心辦理議價事宜。」（原審訴字卷第166頁
    ）。
九、上訴人為辦理系爭契約之續約事宜，於103年6月24日以南市
    教體處字第1030579438號函通知被上訴人，檢送臺南市體育
    處柔道館委託民間經營管理契約書，其中「陸、設備投資、
    權利金與其他費用之計算與繳納」欄記載：「1年之權利金
    新臺幣柒萬貳仟元整」（原審訴字卷第53、58頁）。
肆、兩造爭執之事項：　　　
一、系爭評選會議決議中有關獎勵各級柔道選手每年34萬元之回
    饋金，是否為被上訴人依系爭契約應履行之義務？
二、兩造間於95年簽訂系爭契約，上訴人就原定之5年存續期間
    未曾請求給付系爭獎勵回饋金，再為請求，有無違反誠信原
    則？　　
三、上訴人於原系爭契約屆滿時，以100年12月29日南市體處總
    字第1000006346號函通知被上訴人，則兩造就系爭契約屆期
    協議為更新時，對被上訴人應支付之對價有無意思表示合致
    ？
四、若有，上訴人請求被上訴人給付系爭獎勵回饋金3,612,383
    元，有無理由？
伍、本院之判斷：
一、兩造爭執事項及部分：
  ㈠按解釋意思表示，應探求當事人之真意，不得拘泥於所用之
    辭句。又當事人互相表示意思一致者，無論其為明示或默示
    ，契約即為成立。當事人對於必要之點，意思一致，而對於
    非必要之點，未經表示意思者，推定其契約為成立，關於該
    非必要之點，當事人意思不一致時，法院應依其事件之性質
    定之；民法第98條及第153條分別定有明文。次按解釋契約
    ，固須探求當事人立約時之真意，不能拘泥於契約之文字，
    但契約文字業已表示當事人真意，無須別事探求者，即不得
    反捨契約文字而更為曲解（最高法院17年上字第1118號裁判
    參照）。而所謂探求當事人之真意，如兩造就其真意有爭執
    時，應從該意思表示所根基之原因事實、經濟目的、一般社
    會之理性客觀認知、經驗法則及當事人所欲使該意思表示發
    生之法律效果而為探求，並將誠信原則涵攝在內，藉以檢視
    其解釋結果對兩造之權利義務是否符合公平正義（最高法院
    96年度台上字第286號裁判參照）。再按契約之成立，係以
    當事人意思合致為要件，非必當事人到場當面協商，契約始
    能成立（最高法院86年度台上字第3047號裁判參照）。又法
    院於適用法律前所應認定之事實，除當事人契約約定之內容
    違反強制或禁止規定而當然無效，可不受拘束外，仍應依該
    契約約定之具體內容資為判斷基礎，不得將當事人之特別約
    定置之不論。
  ㈡查上訴人主張依系爭評選會議決議，系爭獎勵回饋金34萬元
    為被上訴人依系爭契約應履行之義務等情，已據其於原審及
    本院審理時陳述在卷，並有其提出之業務採購契約書、「臺
    南市柔道館委託民間經營管理案」第二次評選會議記錄等影
    本在卷可憑（見原審卷第10至12頁及第14頁反面）。又經本
    院核閱前揭文書證據資料顯示，系爭契約書內附「臺南市柔
    道館委託民間經營管理案」第二次評選會議紀錄，與系爭契
    約書其他頁面相同，均蓋有騎縫章；該會議紀錄記載時間為
    95年2月16日（星期四）下午3時30分，決議內容略以：「㈡
    將評選過程論及企劃書須修訂部份，予以修正，作為簽約依
    據，包括：‧‧5.回饋與攤提部分，修訂為市府回饋金每年為
    新臺幣陸萬元，獎勵本市各級柔道選手每年新臺幣參拾肆萬
    元，其名單由教育局提供。」準此，依系爭契約第24條有關
    契約及文件效力已約定：「委託經營管理事業計畫書‧‧視為
    契約之一部分，乙方（即被上訴人）須依照所提事業計畫書
    ‧‧履行，‧‧」，堪認前揭決議確係就被上訴人提出之經營管
    理事業計畫書關於第六章回饋計畫之回饋與攤提部分（見原
    審卷第90頁至第91頁反面）所為之修訂，且被上訴人於簽訂
    系爭契約時復於該會議記錄上騎縫處用印，應認已同意就其
    所提出之經營管理事業計畫書為此部分之修訂，則依系爭契
    約第24條約定，系爭評選會議決議已訂入系爭契約而為其一
    部分，應可認定。
  ㈢次查被上訴人於95年間參與上訴人辦理「臺南市柔道館」委
    託民間經營管理招標事務時，曾提出「臺南市立柔道館委託
    民間管理計畫書」，其於該計畫書第四章之4-3「投資與支
    出評估」項目陳述：「有關場館之營運支出有『人事費』、『
    業務費』及『回饋與攤提』三項，其中‧‧；『回饋與攤提』包含
    每年度之回饋金、投資攤提、回饋辦理之比賽、講習、活動
    與獎金等。」下方之表4-2台南市立柔道館營運預算支出（9
    5年度)，就回饋與攤提項已明確記載支出「400,000」；4-4
    「財務可行性試算」項目，則分析自95年度起至99年度各項
    營業收入、支出並評估預計第3年即能轉虧為盈；下方表4-3
    台南市立柔道館95-99年度營運財務分析表，於營業支出項
    下每年度亦均有列出回饋攤提金額400,000元（見原審卷第8
    8頁反面至89頁）；顯見被上訴人於參與本件勞務採購招標
    時就每年需支付回饋與攤提費用40萬元予上訴人，應已知情
    ；且被上訴人係因提出此回饋金方案始經評選委員決議得標
    ，則據上訴人於本審陳述在卷。依此，若該筆回饋金需待上
    訴人所屬教育局提供獎勵選手名單後始需支出，而為將來不
    確定事實成就之停止條件，衡諸一般事理，被上訴人豈有在
    受託經營柔道館前即編列每年需支付回饋金40萬元之必要？
　㈣又被上訴人於參與本件勞務採購招標期間，曾提出「臺南市
    立柔道館委託民間管理計畫書、提案人：甲○○」，經本院核
    閱結果，其於第四章「市場需求與財務規劃、4-2營運收入
    規劃」中，說明有關場館之營運預計有「場地收入」及「營
    業收入」2項，其中「場地收入」包含柔道會員年費、健身
    倶樂部、場地租金，「營業收入」包含道服及器材販售、餐
    飲及商業銷售、廣告收入及報名（教練）費等，經營第1年
    度預計收入共為1,386,000元（見原審卷第88頁）；顯見被
    上訴人於參與決標時已預有將柔道館作為對外營業使用之計
    畫，且在決標得標後，衡諸常情於經營期間應有營業使用之
    相關收入。而此則益徵該筆獎勵金應係由兩造約定由被上訴
    人於每年需給付之金額，即被上訴人依系爭契約約定，有履
    行給付系爭獎勵回饋金之義務，應較為接近真實而可採信。
　㈤另經本院核閱系爭契約所載，本件系爭契約之履約期間依第5
    條約定係自簽約日即95年4月12日起算5年（即至100年4月11
    日止）。嗣於系爭契約屆期前（99年12月25日）因臺南縣、
    市合併，原臺南縣、市運動場地委託經營自治條例均辦理新
    訂中，上訴人為避免適用辦法分歧，即發函通知被上訴人原
    受託經營之合約截止期限將延長至新辦法公布施行後依新辦
    法辦理，並請求被上訴人於合約展延期間，仍依原簽訂之委
    託經營管理契約之內容執行，已據上訴人於本審審理時陳述
    在卷，並有其提出之臺南市體育處100年12月29日南市體處
    總字第1000006346號函影本在卷可憑（見原審卷第17頁），
    且為被上訴人所不否認；再參諸上訴人於前揭函文說明已
    載及：「合約展延期間，請貴會仍依原簽訂之委託經營管理
    契約內容執行，並於原契約正式終止生效日起15日內，按展
    延天數補繳該延長期間之回饋金。」且被上訴人就上訴人於
    105年10月12日以南市體處總字第1051058795號函檢附之臺
    南市立柔道館95年委外契約之「回饋與攤提」費用追回討論
    會議紀錄，其中決議「方先生同意找尋前已辦理相關回饋
    記錄及憑證等文件，提供資料最晚期限為105年11月30日前
    。」決議「體育處另函請方先生繳納105年10月1日起至105
    年11月30日止之場地使用補償金（計算至點交日止）。」均
    未於該次會議中加以爭執及否認以觀（見原審卷第19至22頁
    ）；顯然兩造已有依原簽訂之委託經營管理契約内容繼為執
    行經營管理之合意，且無契約標的內容有何未確定、可能、
    合法等足致影響契約成立必備條件之情事。準此，綜合上述
    原因事實、及當事人所欲使該意思表示發生之法律效果而為
    探求，堪認被上訴人依系爭契約應給付之回饋金，確包含系
    爭獎勵回饋金34萬元，且雙方就該對價亦有意思表示合致，
    應堪認定。
  ㈥被上訴人雖辯稱：依系爭契約第6條第1款，被上訴人每年應
    給付回饋金7萬2千元，系爭契約內附臺南市政府採購開（決
    ）標記錄、議價單，及上訴人於103年6月24日以南市教體處
    字第1030579438號函與被上訴人辦理續約檢附之合約書第9
    頁第6點第2條均為相同記載，從未提及系爭獎勵回饋金34萬
    元，且系爭評選會議決議記載「市府回饋金每年陸萬元」，
    與系爭契約約定每年7萬2千元之金額不同，可知兩造實際約
    定係以正式簽立之系爭契約為主，其自不受系爭評選會議決
    議之拘束；又依系爭評選會議決議，名單由教育局提供乃被
    上訴人回饋金給付義務之停止條件等語。惟此已為上訴人所
    堅決否認，且按：
  ⒈系爭獎勵回饋金34萬元係就被上訴人提出之經營管理事業計
    畫書中，關於回饋與攤提部分所為之修訂，既經被上訴人同
    意，且依系爭契約第24條規定訂入系爭契約而為其一部分，
    已如前述；依此，縱本件系爭契約本文、內附之臺南市政府
    採購開（決）標記錄、議價單及上訴人於103年6月24日以南
    市教體處字第1030579438號函附之辦理續約契約書第6.2之
    本文等，均未提及系爭獎勵回饋金34萬元部分（見原審卷第
    10頁反面、13及58頁），究之並無礙於被上訴人應依系爭契
    約負有給付系爭獎勵回饋金34萬元之義務，自不能採為有利
    於其之認定。
  ⒉又臺南市政府為獎勵優秀運動員、教練暨體育團體，前於93
    年4月22日以南市法行字第000000000000號令修正公布「臺
    南市體育獎助金發給自治條例」，而該條例於第一條載明：
    「臺南市政府（以下簡稱本府）為鼓勵本市優秀運動員、教
    練暨團體，特依據地方制度法第十九條第四款第三目規定制
    定本自治條例。」第4條第1項規定：「申請獎助金應填具申
    請書一份‧‧，於規定申請期限內逕向本府教育局申請。」第
    13條規定：「已核准之獎助金於每年九九體育節由市長頒發
    。」（見本院上訴卷第59、63頁）；嗣於98年9月2日以南市
    行法字第09826566000號令修正公布該自治條例，於第11條
    之1增訂：「獎助金申請案件由本府籌組審查委員會審查之
    ，審查委員會成員由本府另聘之。」第13條規定：「已核准
    之獎助金於每年體育績優表揚大會頒發。」（見本院上訴卷
    第71頁）；復於臺南縣、市合併後，臺南市政府於102年1月
    16日以府法規字第1020018753A號令發布「臺南市體育獎助
    金發給辦法」，而該發給辦法第2條明定：「本辦法之主管
    機關為本府教育局，執行機關為本市體育處。」（見本院上
    訴卷第73頁）；是綜核上揭規定內容而為推求，顯見臺南市
    政府辦理績優體育選手暨教練申請獎助金事宜，係以教育局
    為主管機關，再由教育局下轄單位即臺南市體育處為執行機
    關，並於每年體育節日（或體育績優表揚大會）由臺南市政
    府頒發之，應堪認定。
  ⒊再依前揭臺南市體育獎助金發給自治條例及獎助金發給辦法
    之規定，各級體育成績績優選手、教練暨體育團體檢具各項
    文件向臺南市政府教育局提出申請後，係先由教育局審核獎
    助金核給名單，再交由轄下單位即臺南市體育處據為執行；
    則基於前揭臺南市政府體育獎助金申請、審核有關之流程規
    定，執與本件委託民間經營管理案第二次評選會議（95年2
    月16日）記錄中關於回饋與攤提部分決議内容：「回饋與攤
    提部分，修訂為市府回饋金每年為新台幣陸萬元，獎勵本市
    各段柔道選手每年新台幣參拾肆萬元，其名單由教育局提供
    。」所欲發生之法律效果互為對照解釋，本院認此決議文字
    之真意應係公務機關內部為執行法規所作之行政程序事項說
    明，即被上訴人每年繳交回饋與攤提金予上訴人後，上訴人
    應如何執行之一種指導或指示說明（即由上訴人所屬教育局
    提供名單，再由轄下單位臺南市體育處依教育局提供之名單
    執行辦理），亦即該筆獎勵金係由主管機關即教育局統籌運
    用，再由上訴人據為執行之，並非由被上訴人依教育局所提
    供名單直接給付與各該受獎勵名單内之臺南市各級柔道選手
    。易言之，被上訴人給付系爭獎勵回饋金之義務，與臺南市
    政府教育局是否提供名單間並無關連；準此，客觀上所提供
    名單之內容固為不確定事實，惟被上訴人給付系爭獎勵回饋
    金乃履行契約之義務，自無使法律行為效力之發生，繫於將
    來不確定事實之成否情事，已與停止條件有別，亦不生權利
    行使期限屆至（即清償期之約定）之情事。
二、兩造爭執事項部分：　 
　㈠按行使權利，履行義務，應依誠實及信用方法；民法第148條
    第2項定有明文。又民法第148條第2項規定之誠實信用原則
    ，乃法律倫理價值之最高表現，具有補充、驗證實證法之機
    能，更為法解釋之基準，旨在實踐法律關係上之公平妥當，
    應斟酌各該事件情形衡量當事人利益，具體實現正義。該項
    原則不僅於權利人直接實現權利內容的行為有其適用，即於
    整個法領域，無論公法、私法及訴訟法，對於一切權利亦均
    有適用之餘地，故該條項所稱之「行使權利」者，應涵攝訴
    訟行為在內（最高法院101年度台簡上字第2號裁判參照）。
    次按權利人在相當期間內不行使其權利，依特別情事足使義
    務人正當信賴權利人已不欲其履行義務，甚至以此信賴作為
    自己行為之基礎，而應對其加以保護，依一般社會通念，權
    利人行使權利乃有違誠信原則者，應認其權利失效，不得行
    使。至審酌上開構成權利失效之要素，得依具體個案為調整
    （最高法院102年度台上字第1766號裁判參照）。依此，權
    利失效應以權利人不行使其權利，確已達相當之期間，致義
    務人產生正當之信賴，信任權利人將不再行使其權利，並以
    此作為自己行為之基礎，對義務人之行為有應加以保護之情
    形，而依一般社會之通念，權利人如對之行使權利，有違誠
    信原則，始足當之。是倘權利人僅長時間未行使權利，別無
    其他足致義務人產生將不再行使其權立之信賴，並據此信賴
    作為嗣後自己行為之基礎，而應予以保護之情形者，即難認
    有權利失效原則之適用。
  ㈡查依系爭契約後附之「臺南市柔道館委託民間經營管理案」
    第二次評選會議，其決議評選結果係一致同意由被上訴人取
    得臺南市柔道館委託經營權利，並於討論事項記載：「‧‧
    決議：㈡將評選過程論及企劃書須修訂部分，予以修正，作
    為簽約依據，包括：‧‧5.回饋與攤提部分，修訂為市府回饋
    金每年為新台幣陸萬元，獎勵本市各級柔道選手每年新台幣
    參拾肆萬元，其名單由教育局提供。」（見原審卷第14頁反
    面）；依此，可見兩造約定被上訴人每年應給付獎勵回饋金
    ，乃係教育局與被上訴人雙方間計算給付系爭獎勵回饋金之
    方式，即每年之回饋金金額為34萬元。而按利息、紅利、租
    金、贍養費、退職金及其他1年或不及1年之定期給付債權，
    其各期給付請求權，因5年間不行使而消滅；民法第126條固
    定有明文。惟此所稱之「其他1年或不及1年之定期給付債權
    」者，係指基於同一債權原因所生一切規則而反覆之定期給
    付而言，諸如年金、薪資之類等；惟系爭獎勵回饋金本質上
    為一次給付之債權，並非因每次1年以下期間之經過順次發
    生之債權，尚與上開說明之定期給付債權不同，非屬民法第
    126條規定之定期給付。是被上訴人主張本件請求權已罹於
    時效而消滅乙情，於法容有誤會。
　㈢次查因權利失效係基於誠信原則，與消滅時效制度無涉，固
    不因權利人之請求權尚未罹於時效而受影響。惟經本院核閱
    系爭契約所載，本件履約期間依第5條之約定係自簽約日即9
　　5年4月12日起算5年（即至100年4月11日止）。嗣於系爭契
    約屆期前（99年12年25日）因臺南縣、市合併，原臺南縣、
    市運動場地委託經營自治條例均辦理新訂中，上訴人為避免
    適用辦法分歧，即發函通知被上訴人原受託經營之合約截止
    期限將延長至新辦法公布施行後依新辦法辦理，並請求被上
    訴人於合約展延期間，仍依原簽訂之委託經營管理契約之內
    容執行，已據上訴人於本審審理時陳述在卷，並有其提出之
    臺南市體育處100年12月29日南市體處總字第1000006346號
    函影本在卷可稽（見原審卷第17頁）。再者，上訴人於前揭
    函文說明及已依序載明：「合約展延期間，請貴會仍依原
    簽訂之委託經營管理契約內容執行，並於原契約正式終止生
    效日起15日內，按展延天數補繳該延長期間之回饋金。」「
    倘貴會不同意本處辦理契約展延，請於文到15日內正式復知
    本處辦理場地點交返還，惟原契約到期日起，至貴會預定
　　返還場地期間仍需按比例繳交回饋金。」並於105年10月12
    日以南市體處總字第1051058795號函向被上訴人表示：檢送
　　105年10月11日辦理之「臺南市立柔道館95年委外契約之『回
    饋與攤提』費用追回討論會議紀錄」及場地使用補償金計算
    表（105年10月1日至105年11月30日）各1份(如附件），請
    查照等語，並提出前揭討論會議紀錄影本附卷可參（見原審
    卷第19至20頁）；顯見上訴人並無未依系爭契約請求被上訴
    人給付系爭攤提回饋金之情事。固然前揭2函文間相距近5年
    ，惟上訴人就此已主張係因臺南縣市合併後，上訴人内部承
    辦人員時常更換，致未依契約請求被上訴人給付攤提回饋金
    ，其僅係消極未請求等語在卷，而上訴人為公務機關，對內
    或對外事務固端賴所屬公務人員施行，惟其所屬公務人員縱
    有疏失或怠惰情事，因其並非意思表示行為之主體，要之僅
    屬追究行政責任等之範疇，並不能將此行為執為上訴人意思
    之論據，況債權人是否同意債務人暫緩清償債務，則屬債權
    人之權利，債務人尚不能持此為其拒絕給付之理由，是尚難
    認上訴人確有怠於行使權利確悖於誠信原則之情事；另參諸
    被上訴人提出之「臺南市立柔道館委託民間管理計畫書、提
    案人：甲○○」，其於該計畫書第4-3「投資與支出」評估項
    目下方之表4-2台南市立柔道館營運預算支出（95年度）中
    ，在「回饋與攤提」項下已明確記載支出金額「400,000」
    （見原審卷第88頁反面）；又計畫書第4-4「財務可行性試
    算」項目下方之表4-3台南市立柔道館95-99年度營運財務分
    析表，就「營業支出」項下每年度亦均有列出回饋攤提金額
    「400,000」，並於內文載及：「OT回饋金每年新台幣60,00
    0元，場地改善投資‧‧分成5年攤提，每年60,000元，每年辦
    理講習活動‧‧及選手獎勵等280,000元。」(見原審卷第89頁
    ），若以該回饋攤提金額40萬元扣除OT回饋金每年6萬元後
    ，其金額確為34萬元以察；被上訴人於參與本件勞務招標時
    應確實知悉每年需支付回饋與攤提費用40萬元乙事；依此，
    本院斟酌系爭獎勵回饋金之權利性質隱含公益性、委託民間
    管理兼具營利性質及社會上目前一般各類體育團體（主任委
    員）承租公有體育設施之運作模式等一切主、客觀認知因素
    而為理性綜合考量，應尚不致生任何行為足使被上訴人產生
    正當信賴，認上訴人已不再請求給付攤提回饋金之具體作為
    或不作為或矛盾之特殊情事。則揆諸前揭說明，應無權利失
    效原則之適用。
三、兩造爭執事項部分：
　㈠按債權人基於債之關係，得向債務人請求給付；民法第199條
    第1項定有明文。又契約為債之發生原因，契約之標的祇要
    確具合法、確定、可能之要件，契約即屬有效。次按債權債
    務之主體應以締結契約之當事人為準，故凡契約上所載明之
    債權人，不問其實際情形如何，對於債務人當然得行使契約
    上之權利（最高法院43年台上字第99號裁判參照）。
　㈡依上，兩造確有於95年4月12日簽訂系爭契約，將臺南市柔道
    館委託被上訴人管理維護，期間自簽約日起5年（即至100年
    4月11日止）；又系爭契約原本內附之系爭評選會議決議，
    就回饋與攤提部分修訂為市府回饋金每年為6萬元，獎勵臺
    南市各級柔道選手每年34萬元，其名單由教育局提供，且依
    系爭契約第24條約定，委託經營管理事業計畫書視為契約之
    一部分，即被上訴人須依照所提事業計畫書履行，嗣臺南縣
    市合併，兩造同意繼續依系爭契約內容履行；嗣兩造於105
    年10月11日決議系爭契約於同年月30日終止（見原審卷第20
    頁），惟被上訴人自簽訂系爭契約起，就每年34萬元之系爭
    回饋金均未給付，已如前述；從而，上訴人請求被上訴人給
    付自系爭契約簽訂日翌日（即95年4月13日）起至終止之日
    （即105年11月30日）止期間（共10年7月又18日），按每年
    34萬元及依比例而核計之系爭獎勵回饋金3,612,383元（即
    ：﹝340,000×10﹞＋﹝340,000×228/365﹞＝3,612,383），於法自
    屬有據。
陸、綜上所述，本件上訴人依系爭契約之約定所衍生之請求權法
    律關係，起訴請求被上訴人應給付其3,612,383元，及自起
    訴狀繕本送達翌日即106年5月17日（見原審卷第48頁）起至
    清償日止，按年息5%計算之利息，為有理由，應予准許。原
    審未遑詳查，遽為上訴人敗訴之判決，尚有未洽；上訴意旨
    據此指摘原判不當，求予廢棄改判，為有理由；爰由本院將
    原判決予以廢棄，改判如主文第2項所示。又本判決所命被
    上訴人應給付部分，兩造聲明願供擔保請准宣告假執行或免
    為假執行，經核並無不合，爰分別酌定相當之擔保金額併予
    分別准許之。
柒、本件事證已臻明確，兩造其餘主張及攻擊或防禦方法並提出
    之證據資料，經斟酌後認均不影響本院所為前開論斷，自無
    逐一審論之必要，附此敘明。
捌、據上論結，本件上訴為有理由，依民事訴訟法第450條、第7
    8條、第463條、第390條第2項及第392條第2項，判決如主文
    。
中　　華　　民　　國　　110 　年　　2 　　月　　26　　日
                  民事第三庭    審判長法　官　張世展

                                      法　官　莊俊華

                                      法　官　黃佩韻
上為正本係照原本作成。
被上訴人如不服本判決，應於收受送達後20日內向本院提出上訴
書狀，其未表明上訴理由者，應於提出上訴後20日內向本院補提
出理由書狀（均須按他造當事人之人數附繕本），上訴時應提出
委任律師或具有律師資格之人之委任狀；委任有律師資格者，另
應附具律師資格證書及釋明委任人與受任人有民事訴訟法第466
條之1第1項但書或第2項（詳附註）所定關係之釋明文書影本。
如委任律師提起上訴者，應一併繳納上訴審裁判費。
上訴人不得上訴。
中　　華　　民　　國　　110 　年　　2 　　月　　26　　日

                                      書記官  廖文靜
【附註】
民事訴訟法第466條之1：
⑴對於第二審判決上訴，上訴人應委任律師為訴訟代理人。但上
  訴人或其法定代理人具有律師資格者，不在此限。
⑵上訴人之配偶、三親等內之血親、二親等內之姻親，或上訴人
  為法人、中央或地方機關時，其所屬專任人員具有律師資格並
  經法院認為適當者，亦得為第三審訴訟代理人。
民事訴訟法第466條之2第1項：
  上訴人無資力委任訴訟代理人者，得依訴訟救助之規定，聲請
  第三審法院為之選任律師為其訴訟代理人。